最高法院刑事判決　　　　　　　　　　　　　　　九十一年度台上字第四五七五號
　　上　訴　人　甲○○
右上訴人因偽造文書案件，不服台灣高等法院高雄分院中華民國八十九年六月八日第
二審判決（八十八年度上訴字第一三五三號，起訴案號：台灣高雄地方法院檢察署八
十三年度偵字第二一二九四號、八十四年度偵字第四八○號、第一九四三號），提起
上訴，本院判決如左：
    主  文
原判決撤銷，發回台灣高等法院高雄分院。
    理  由
本件原判決認定上訴人甲○○共同牽連犯有刑法第二百十六條、第二百十條、第二百
十四條、第三百四十二條之罪，應從一重之連續行使偽造私文書罪處斷。因而撤銷第
一審之判決，改判論處上訴人共同連續行使偽造私文書，足以生損害於他人罪刑，固
非無見。
惟查：(一)、有罪之判決書，須將認定之犯罪事實詳記於事實欄，然後於理由內逐一說
明其憑以認定之證據，使事實與理由兩相一致，方為合法。原判決事實記載「劉英郎
遂於同年八月三十日、九月九日各交付二百五十萬元（新台幣，下同）予黃一烝及甲
○○用以辦理抵押權塗銷，黃一烝、甲○○受託辦理抵押權塗銷事宜，竟違背其任務
」（見原判決第二頁第五至七行），乃理由說明劉英郎於偵審中指述：「渠於八十三
年八月三十日、九月九日各拿二百五十萬給黃一烝，交款時甲○○皆在場並表示自己
是代書，要去辦理塗銷抵押權」（見原判決第四頁末五行），及黃金葉於法務部調查
局高雄市調查處陳稱：「甲○○當場表示該房地之過戶手續由伊承辦；伊遂於當天及
九月九日分別交付二百五十萬元予黃一烝」（見原判決第五頁第二至三行、第六至七
行）。即就劉英郎有無將五百萬元交付上訴人作為塗銷抵押權之用，事實之記載與理
由之說明不相適合，已有判決理由矛盾之違誤。且黃金葉嗣於原審改稱：「錢是交給
甲○○」，原判決竟併採納黃金葉上開前後相互齟齬之證據資料，作為判決之基礎（
見原判決第五頁第八至九行），亦屬可議。再者，劉英郎之前揭指述如果無訛，則上
訴人似僅係主動向其表示要去辦理抵押權塗銷，然劉英郎究竟有無委託上訴人辦理抵
押權塗銷登記，原審並未釐清，致此部分事實尚屬未臻明確，本院自無從為原判決適
用法律正確與否之判斷。又原判決以上訴人自承負責辦理土地登記，即遽認上訴人係
受委託辦理抵押權塗銷事宜云云，亦嫌速斷。(二)、原判決認鄭宏文將登記其妹鄭秀珍
名下之不動產所有權狀等證件交予必聖建設有限公司（下稱必聖公司）之職員汴玉文
，委託必聖公司辦理所有權移轉登記事宜（見原判決第二頁第十五至十八行）。則受
委託者既係必聖公司而非上訴人或其他個人，何以上訴人嗣後擅將該不動產設定抵押
權，亦屬違背其任務而應負背信罪責，原判決並未說明為此認定之理由，要難認係適
法。又依鄭宏文在原審之供證，買賣上開不動產期間，其並未與上訴人接洽；汴玉文
亦供證：「是吳輝鵬叫我向鄭宏文拿印章到戶政機關辦印鑑證明」（見原審卷第四六
頁、第四七頁）；且前揭不動產買賣契約書所載之買主及簽約人係劉福吉而非上訴人
（見一審易字卷第三六頁）。此就上訴人否認曾參與前揭不動產之買賣事宜，自屬有
利之證據，原判決未予審酌，復未說明不予採納之理由，自有判決不備理由之違誤。
上訴意旨指摘原判決不當，非無理由，應認有發回更審之原因。至原判決不另為無罪
諭知之向俞林月霞詐騙不動產所有權狀等證件部分，基於審判不可分原則，亦應併予
發回。本件上訴人被訴背信罪部分，雖屬刑事訴訟法第三百七十六條第五款之案件，
惟於修正刑事訴訟法施行前，原得上訴於第三審法院，且已繫屬於法院，依刑事訴訟
法施行法第五條第一項規定，仍應依施行前之法定程序終結之，附此說明。
據上論結，應依刑事訴訟法第三百九十七條、第四百零一條，判決如主文。
中      華      民      國    九十一    年      八      月     十五     日
                              最高法院刑事第九庭
                                  審判長法官  陳  炳  煌
                                        法官  陳  正  庸
                                        法官  吳  信  銘
                                        法官  徐  文  亮
                                        法官  黃  正  興
      右正本證明與原本無異
                                              書  記  官
中      華      民      國    九十一    年      八      月    二十一    日
